臺灣彰化地方法院刑事判決　　　　　　　96年度交易字第71號
公　訴　人　臺灣彰化地方法院檢察署檢察官
被　　　告　乙○○
上列被告因過失傷害案件，經檢察官提起公訴（96年度偵字第
2501號），本院判決如下：
    主    文
乙○○因過失傷害人致重傷，處有期徒刑陸月，如易科罰金，以
新臺幣壹仟元折算壹日。
    事  實
一、乙○○於民國95年11月19日上午駕駛車牌號碼8H─9219號自
    小客車，沿彰化縣鹿港鎮○○里○○○路由北往南方向行駛
    ，本應注意汽車在同一車道行駛時，除擬超越前車外，後車
    與前車之間應保持隨時可以煞停之距離，並應注意車前狀況
    ，隨時採取必要之安全措施，而依當時天候晴、光線為日間
    自然光線、柏油路面乾燥無缺陷、無障礙物及視距良好等情
    形，並無不能注意之情事，竟疏未注意及此，於同日上午11
    時20分許，行經彰濱工業區入口處時，不慎撞及沿同路段行
    駛於前、由洪許淑鸞所騎乘附載甲○○之車牌號碼XK7─158
    號重機車車尾，使洪許淑鸞及甲○○人車倒地，甲○○因而
    受有腦震盪、頸椎椎間盤突出挫傷等傷害，經手術後仍因頸
    椎外傷導致下半身癱瘓無力，達重大難治之重傷害程度。乙
    ○○於肇事後，在未經有偵查犯罪職權機關或公務員發覺其
    為犯人前，即撥打電話報警，並向到場處理之彰化縣警察局
    鹿港分局員警主動陳明其為肇事者而自首，並接受裁判。
二、案經甲○○訴由彰化縣警察局鹿港分局報告臺灣彰化地方法
    院檢察署檢察官偵查起訴。
    理  由
一、按現行刑事訴訟法為保障被告之反對詰問權，排除具有虛偽
    危險性之傳聞證據，以求實體真實之發見，於該法第159條
    第1項明定被告以外之人於審判外之言詞或書面陳述，除法
    律有規定者外，不得作為證據。而刑事訴訟法第159條之1至
    159條之4有傳聞法則之例外規定，且被告以外之人於審判外
    之陳述，雖不符前4條之規定，而經當事人於審判程序同意
    作為證據，法院審酌該言詞陳述或書面陳述作成時之情況，
    認為適當者，亦得為證據；當事人、代理人或辯護人於法院
    調查證據時，知有第159條第1項不得為證據之情形，而未於
    言詞辯論終結前聲明異議者，視為有前項之同意，刑事訴訟
    法第159條之5定有明文。本件檢察官、被告並未就被告以外
    之人於審判外之陳述有所爭執，且迄於言詞辯論終結前，均
    未主張有刑事訴訟法第159條第1項不得為證據之情形，是應
    認已同意作為證據，且經本院審酌後，認無不適當之情形，
    應認均有證據能力，合先敘明。
二、訊據被告乙○○對於在上開時、地因過失撞及告訴人甲○○
    乘坐之前揭機車，致告訴人甲○○人車倒地而受傷之事實坦
    承不諱，惟矢口否認有致人重傷，辯稱：告訴人車禍前經常
    在其弟之店面出現，其弟表示告訴人之頸部不太能轉動，告
    訴人之頸部於車禍前即有受傷云云。經查：
（一）被告於上揭時、地駕車肇事致告訴人受有傷害之事實，業
      據被告供認不諱，核與證人即告訴人甲○○及證人洪許淑
      鸞於警詢、偵查中證述情節相符，復有道路交通事故調查
      報告表（一）（二）、道路交通事故現場圖各1紙、車禍
      現場照片14張附卷可稽。而告訴人因本件車禍受有如事實
      欄所述之傷害，經手術後仍因頸椎外傷造成下半身癱瘓無
      力，日常生活倚賴專人照顧，並藉助輪椅活動，需經長時
      間復健等情，並經證人即告訴人之兄施建成於本院審理時
      證述屬實，且據財團法人彰濱秀傳紀念醫院函覆：病患甲
      ○○因頸椎外傷造成下半身癱瘓無力，於95年11月19日車
      禍當天送至本院就診等語明確，此有該院96年5月29日濱
      秀（醫）字第960203號函文1份在卷可憑，復有該院出具
      之診斷證明書、全民健康保險重大傷病核定審查通知書各
      1份附卷可考，是告訴人所受傷害，顯已達重大不治之程
      度，核屬刑法第10條第4項第6款所定之重傷。
（二）按汽車在同一車道行駛時，除擬超越前車外，後車與前車
      之間應保持隨時可以煞停之距離；又汽車行駛時，駕駛人
      應注意車前狀況及兩車併行之間隔，並隨時採取必要之安
      全措施，道路交通安全規則第94條第1項、第3項分別訂有
      明文，並為駕駛人之被告所應注意，且依當時天候晴、光
      線為日間自然光線、柏油路面乾燥無缺陷、無障礙物、視
      距良好等情形，並無不能注意情事，被告駕駛自用小客車
      行經上開地點，竟疏未注意及此，仍貿然行駛而肇事，其
      對本件車禍之發生顯有過失甚明。又本件告訴人因被告駕
      車肇事而人車倒地，並受有事實欄所示傷害，且經手術後
      仍因頸椎外傷造成下半身癱瘓無力之重傷害等情，業如前
      述，被告雖以前揭情詞置辯，惟告訴人於本件車禍前身體
      並無問題，亦無被告所稱有頸部僵硬情形乙節，已經證人
      施建成於本院審理時證述無訛，且告訴人於車禍發生前並
      未下半身癱瘓，亦據被告供承在卷，準此，被告之過失行
      為與告訴人之重傷害間，具有相當因果關係甚明，被告上
      開所辯，顯係卸責之詞，委無足採。
（三）綜上各節所述，被告因過失傷害人致重傷，事證已臻明確
      ，其所辯不足遽採，犯行洵堪認定，應予依法論科。
三、核被告乙○○所為，係犯刑法第284條第1項後段之過失傷害
    致重傷罪。起訴意旨認被告係犯刑法第284條第1項前段之過
    失傷害罪，容有誤會，惟此部分業經公訴人於本院審理時更
    正起訴法條，並經本院當庭告知被告更正後之罪名，以利被
    告行使訴訟防禦權，自毋庸再為變更起訴法條之諭知，附此
    敘明。再查被告肇事後，在未經有偵查犯罪職權機關或公務
    員發覺其為犯人前，即撥打電話報警，並對據報前來處理本
    件車禍之員警自首並坦承肇事，此業據被告供明在卷，並有
    本院公務電話記錄單1紙附卷可考，參諸被告未逃避偵審之
    事實，堪認被告確有對於未發覺之上開過失犯罪自首而受裁
    判之情，爰依刑法第62條前段之規定減輕其刑。爰審酌被告
    前未有刑事前科、素行良好，有臺灣高等法院被告前案紀錄
    表1份附卷可參，本件過失程度、造成告訴人重大傷害，且
    因告訴人生活無法自理使其家屬連同受累，雖於犯罪後坦承
    為肇事之人並自首接受裁判，然因經濟狀況無力負擔致尚未
    能與告訴人達成民事和解等一切情狀，量處如主文所示之刑
    ，並諭知易科罰金之折算標準，以資懲儆。
據上論斷，應依刑事訴訟法第第299條第1項前段，刑法第284條
第1項後段、第62條前段、第41條第1項前段，刑法施行法第1條
之1，判決如主文。
本案經檢察官吳曉婷到庭執行職務。
中　　華　　民　　國　　96　　年　　7 　　月　　6 　　日
                  交通法庭        審判長法官  石馨文
                                  法      官  王昌鑫
                                  法      官  尚安雅
以上正本證明與原本無異。
如不服本判決應於收受本判決後十日內向本院提出上訴書狀，其
未敘述上訴理由者，並得於提起上訴後十日內向本院補提理由書
狀（均須按他造當事人之人數附繕本）「切勿逕送上級法院」。
告訴人或被害人對於判決如有不服具備理由請求檢察官上訴者，
其上訴期間之計算係以檢察官收受判決正本之日期為準。
中　　華　　民　　國　　96　　年　　7 　　月　　9　　日
                                  書  記  官  陳佳宏
附錄本案論罪科刑法條全文：
中華民國刑法第284條
（過失傷害罪）
因過失傷害人者，處 6 月以下有期徒刑、拘役或 5 百元以下罰
金，致重傷者，處1 年以下有期徒刑、拘役或5 百元以下罰金。
從事業務之人，因業務上之過失傷害人者，處 1 年以下有期徒刑
、拘役或1 千元以下罰金，致重傷者，處 3 年以下有期徒刑、
拘役或2 千元以下罰金。
